臺灣高等法院民事裁定
111年度抗字第373號
抗  告  人  崔麗    

代  理  人  鄭世脩律師
上列抗告人因與相對人卓碧桃間假扣押事件，對於中華民國111
年1月27日臺灣桃園地方法院111年度全字第19號裁定，關於命供
擔保金額部分提起抗告，本院裁定如下：
    主  文
抗告駁回。
抗告費用由抗告人負擔。
    理  由
一、按抗告法院為裁定前，應使債權人及債務人有陳述意見之機
    會，民事訴訟法第528條第2項固有明文。然假扣押有防止債
    務人脫產之目的，法院於審理假扣押聲請時，自應顧及隱密
    性，觀諸強制執行法第132條第1項規定：「假扣押或假處分
    之執行，應於假扣押或假處分之裁定送達同時或送達前為之
    。」即明，此一隱密性之要求，於債權人對第一審法院所為
    尚未實施執行之裁定提起抗告之程序，因假扣押程序之隱密
    性仍有必要，若謂抗告法院仍應依前開第528條第2項之規定
    ，使債務人有陳述意見之機會，無異責令抗告法院必須於假
    扣押裁定前即使債務人知悉債權人聲請假扣押之情事，顯非
    合理。依上說明，本件原法院雖係准抗告人假扣押之聲請，
    惟抗告人對供擔保金額部分提起本件抗告，且尚未聲請假扣
    押之強制執行，仍應顧及假扣押之急迫性及隱密性，認無使
    相對人陳述意見之必要，合先敘明。
二、抗告人聲請及抗告意旨略以：相對人前以坐落桃園市○○區○○
    段000地號土地及其上同段1132、1198建號建物（即門牌號
    碼為桃園市○○區○○○街00號及同上街33巷7號10樓，下合稱系
    爭不動產）為其所有，僅借名登記於伊配偶即第三人鄒優寬
    名下，其等間之借名登記契約因鄒優寬死亡而消滅，起訴請
    求伊及第三人鄒穎皓、鄒穎萱將系爭不動產移轉登記與相對
    人，經原法院以108年度訴字第1001號返還借名登記物事件
    （下稱前案訴訟）判決相對人勝訴並確定在案（下稱前案確
    定判決）。惟相對人明知伊於大陸之地址，竟於前案訴訟中
    稱伊所在不明而據以聲請公示送達，伊業已提起再審之訴，
    請求廢棄前案確定判決，經原法院以110年度再字第4號再審
    之訴事件受理（下稱再審之訴），倘准予再審之訴，相對人
    將系爭不動產移轉他人之機率甚高，而系爭不動產市價約新
    臺幣（下同）460萬元，伊日後恐有不能執行或甚難執行之
    虞，願供擔保以代釋明之不足，請求就相對人財產於308萬
    元之範圍內予以假扣押。原裁定固命伊供擔保103萬元後准
    許之，惟伊單親攜6歲幼女，生活支絀，且患有冠狀動脈心
    臟方面及糖尿病症，對於醫藥費之支出已甚吃力，實無資力
    支付擔保金，相對人以訴訟詐欺行為併吞鄒優寬留給伊之遺
    產，伊提起再審之訴即是追討生活費及扶養費，並應回到認
    定相對人有無將系爭不動產借名登記予鄒優寬之時點，而當
    時伊及伊女乃係基於所有權之地位，準此，本件亦無命供擔
    保，始得假扣押之必要。爰就原裁定關於命供擔保金額部分
    ，提起抗告，求予廢棄並准抗告人免供擔保，得對相對人之
    財產於前開範圍內為假扣押之裁定等語。
三、按債權人就金錢請求或得易為金錢請求之請求，欲保全強制
     執行者，得聲請假扣押。假扣押，非有日後不能強制執行
    或甚難執行之虞者，不得為之。請求及假扣押之原因，應釋
    明之。前項釋明如有不足，而債權人陳明願供擔保或法院認
    為適當者，法院得定相當之擔保，命供擔保後為假扣押。民
    事訴訟法第522條第1項、第523條第1項及第526條第1項、第
    2項定有明文。又法院就債務人因假扣押所受損害，命債權
    人預供擔保者，其擔保係備賠償債務人所應受之損害，故法
    院定此項擔保額，應斟酌債務人所應受之損害為衡量之標準
    ；其金額之多寡應如何認適當，屬法院職權裁量之範圍。  
四、經查：
　㈠本件抗告人主張相對人於前案訴訟明知其住居所而故指為所
    在不明，前案確定判決有民事訴訟法第496條第1項等再審事
    由，業已提起再審之訴，恐相對人將系爭不動產移轉予他人
    ，致伊日後有不能強制執行或甚難執行之虞，爰聲請對相對
    人之財產就308萬元範圍內為假扣押等語，原裁定參酌抗告
    人於再審之訴所提出兩造微信對話紀錄以觀，兩造確得藉由
    通訊軟體聯繫無礙，且抗告人曾傳送其大陸之住居所地址予
    相對人，供相對人寄送物品之用，堪認抗告人主張相對人於
    前案訴訟時明知其住居所竟向法院稱其所在不明並聲請公示
    送達，恐相對人於再審之訴後再將系爭不動產移轉他人一節
    ，日後有不能執行或甚難執行之虞，並非全然無據，認抗告
    人就本件假扣押之請求及原因已為相當之釋明，乃裁定命其
    供擔保後，准為假扣押。
　㈡至抗告人主張伊無資力支付擔保金，相對人以訴訟詐欺行為
    併吞鄒優寬留給伊之遺產，伊提起再審之訴即是追討生活費
    及扶養費，並應回到認定相對人有無將系爭不動產借名登記
    予鄒優寬之時點，而當時伊及伊女乃係基於所有權之地位，
    故本件亦無命供擔保，始得假扣押之必要云云。惟抗告人上
    開主張乃屬其有無資力供擔保、提起本案訴訟即再審之訴之
    動機，與再審之訴有無理由之問題，非本件假扣押程序所能
    審究；且抗告人就本件無命供擔保之必要，亦未提出任何依
    據，是抗告人上開主張，均無可採。而法院命債權人供擔保
    之金額，係以債務人因假扣押可能蒙受之損害為衡量標準，
    已如前述，則原裁定審酌上情後，命抗告人提供約為其請求
    假扣押金額之三分之一即103萬元為擔保金額，尚屬允當。
　㈢從而，原裁定命抗告人以103萬元供擔保後，准就相對人之財
    產於308萬元範圍內為假扣押，於法並無不合，抗告意旨指
    摘原裁定此部分不當，求予廢棄，為無理由，應予駁回。
五、據上論結，本件抗告為無理由，爰裁定如主文。
中　　華　　民　　國　　111 　年　　3 　　月　　24　　日
                    民事第六庭
                        審判長法  官 周美雲
                              法  官 江春瑩
                              法  官 游悅晨
正本係照原本作成。
本裁定除以適用法規顯有錯誤為理由外，不得再抗告。如提起再
抗告，應於收受送達後10日內委任律師為代理人向本院提出再抗
告狀。並繳納再抗告費新臺幣１千元。
中　　華　　民　　國　　111 　年　　3 　　月　　24　　日
    　　　　　　　　　　　　　書記官 王詩涵